# 请教陈版主：关于减资问题

提问人：lxizeng 时间：2013-07-31 18:00:27
我公司控股子公司（其另一股东是我公司另一个子公司）因未分配利润为负数，现想进行减资处理，也就是名义上的减资，有以下疑问： 1.如果各股东按照不同比例减资，是否需要进行评估？

回答人：chenyiwei
1 、“减资补亏”这种做法能否走得通是存在疑问的，因为这时的减资相当于零对价，而按照CAS 37及其应用指南规定，“股份有限公司按法定程序报经批准采用收购本公司股票方式减资的，按注销股票面值总额减少股本，购回股票支付的价款（含交易费用）超过面值总额的部分，应依次冲减资本公积（股本溢价）、盈余公积和未分配利润；购回股票支付的价款低于面值总额的，低于面值总额的部分增加资本公积（股本溢价）。”即零对价减资的差额应贷记资本公积而不是未分配利润。
2 、仅就该减资交易而言，是否评估主要取决于该被减资企业及其母公司是否涉及上市公司和国有资产。例如，《企业国有资产评估管理暂行办法》（国资委令第 12 号）就规定对于“非上市公司国有股东股权比例变动”的情形必须进行资产评估。

提问人：lxizeng 时间：2013-08-01 18:13:30
子公司减资后母公司的会计处理： 1.还想请教一下陈版主，如果我们子公司按照上述方式减资完成，那我们用不用调整对子公司的长期股权投资，如果不调整的话，我们的长投与子公司的实收资本中我们享有的份额对不上了，感觉也有点别扭，应该如何处理？ 2.子公司的另一个股东对子公司是按照权益法核算的，对子公司减资用做会计处理吗，是否可以在长期股权投资-成本，长期股权投资-其他权益变动两个明细科目之间进行调整呢。

回答人：chenyiwei
1 、此类减资属于股东权益内部的结构调整，不影响母公司在子公司净资产中所享有的权益份额，也不改变母公司对其投资成本，因此母公司对此无需进行帐务处理。 2 、也可以。

提问人：lxizeng 时间：2013-08-01 13:04:53
1.关于减资补亏是否行的通的问题, 在网上搜索了一些资料，理论上似乎有争议，但是 安徽飞彩公司的案例表明实践中有这种做法。
补充一下：我们拟减资的子企业不是股份有限公司，而是有限责任公司。 2 。按照《企业国有资产评估管理暂行办法》（国资委令第12 号）中“非上市公司国有股东股权比例变动”的情形必须进行资产评估。是否可以理解为如果非上市公司国有股东股权比例未发生变动（对我们这个案例来说就是保持子公司两个股东的股权比例不发生变动，即同比减资），就可以不进行资产评估了。 3 。假设“减资补亏”这种做法走得通，也准备按照同比减资处理，那么是否还需要进行审计？

回答人：chenyiwei
1 、上市公司确实有减资补亏的实际案例，但是在实务中仍有很大争议，其合规性以及与会计准则规定的冲突问题至今未得到解决，因此不建议扩大其适用范围。 2 、我理解《企业国有资产评估管理暂行办法》的规定是必须进行资产评估的下限，不排除还存在其他需要进行资产评估的情形，就你说的情况，建议向主管国资委咨询确定是否需要评估。 3 、减资的程序应按《公司法》的规定进行，即编制资产负债表和财产清单，为了保证方案的合理性和可行性，一般建议对基准日的报表实施审计。